臺灣高等法院臺中分院刑事判決
111年度上易字第44號

上  訴  人  
即  被  告  林品宏



上列上訴人因毒品危害防制條例案件，不服臺灣臺中地方法院11
0年度易字第983號，中華民國110年10月29日第一審判決（起訴
案號：臺灣臺中地方檢察署110年度毒偵字第576號），提起上訴
，本院判決如下：
    主  文
上訴駁回。
    事實及理由
一、本案經本院審理結果，認第一審判決認事用法及量刑均無不
    當，應予維持，並引用第一審判決書記載之事實、證據及理
    由（如附件）。
二、上訴人即被告林品宏（下稱被告）上訴意旨略以：被告固不
    否認曾因毒品施用案件前經強制戒治，然被告前於民國109
    年2月19日起即因毒品施用案件行觀察勒戒併接續強制戒治
    ，至被告109年12月4日出所止，已有將近10個月未與社會接
    軌。嗣於復歸社會後，因僅具國中學歷而無法迅速覓得穩定
    工作，且家人對於其再犯毒品案件之不諒解等，短期間内累
    積龐大壓力無從宣洩，且因教育程度不足，無法獲知其他得
    以抒發壓力之訊息或方式，復因朋友邀約始一時失慮而再為
    本件起訴書所載之毒品施用及持有行為。然就本件被告所涉
    犯行而言，被告僅係為供自己施用而有持有毒品之行為，且
    被告於為警查獲時所持有之第一級毒品海洛因（淨重0.0459
    公克）及第二級毒品甲基安非他命（淨重分別為0.1432公克
    、0.4919公克）數量極低，且於110年2月4日15時50分交易
    完畢後10分鐘内即為警所査獲，嗣後更積極配合警方供出毒
    品上手「○○○」訊息等，是被告於本件起訴書所為之行為，
    僅止於毒品之施用、持有等個人行為而已，並未對於社會造
    成過大之危害，且依現今就毒品成癮採行治療勝於徒刑之立
    法政策及實務見解而言，如經適用毒品危害防制條例第17條
    第1項規定減刑後，即使科以最低度刑猶嫌過重，使得經濟
    狀況能力不佳之被告仍需面對易科罰金及徒刑執行之兩難，
    如因選擇執行徒刑，將使得被告必須中斷目前難得尋獲之穩
    定工作，於短期自由刑執行後復歸社會亦有其困難；如選擇
    易科罰金，將面臨無法繳納之困境，於客觀上足以引起一般
    同情，堪值憫恕，懇請鈞院得再依刑法第59條規定各酌量減
    輕其刑。
三、按刑法第59條規定之酌量減輕，必於犯罪情狀或另有特殊之
    原因與環境，在客觀上足以引起一般同情而可憫恕，認為即
    予宣告法定最低度刑尤嫌過重者，始有適用。查被告曾有施
    用級毒品之犯行，迭經觀察勒戒、強制戒治，且現尚有違反
    藥事法、施用第一、二級毒品及販賣第二級毒品等案件另在
    法院審理中，有臺灣高等法院被告前案紀錄表可稽，顯見被
    告未能遠離毒品，衡諸被告本案施用第二級毒品及持有第一
    級毒品之犯罪情狀，客觀上並無任何明顯之特殊原因與環境
    足以引起一般同情，自無刑法第59條規定之適用。本案第一
    審判決之量刑並無不當，則被告於上訴理由暨調查證據聲請
    狀請求向臺中市政府警察局大甲分局函詢被告於治安顧慮人
    口系統、勤區查察處理系統之相關紀錄，作為本件量刑之參
    考依據，經核並無調查之必要。此外，被告在本院並未提出
    其他有利之證據及辯解，其上訴無理由，應予駁回。
四、據上論斷，應依刑事訴訟法第373條、第368條，判決如主文
    。
本案經檢察官陳振義提起公訴，檢察官張慧瓊到庭執行職務。
中　　華　　民　　國　　111 　年　　2 　　月　　15　　日
            
　　　　　　刑事第十一庭　  審判長法　官　張意聰
                                  法　官　周瑞芬
                                  法　官　陳慧珊
以上正本證明與原本無異。
不得上訴。
                                  書記官  李淑芬
　　　　　　　　　　　　　　　　　
中　　華　　民　　國　　111 　年　　2 　　月　　15　　日
附件：
臺灣臺中地方法院刑事判決
110年度易字第983號
公　訴　人　臺灣臺中地方檢察署檢察官
被　　　告　林品宏　男　(民國00年0月0日生)
　　　　　　　　　　身分證統一編號：Z000000000號
　　　　　　　　　　住臺中市○○區○○路000巷0號
　　　　　　　　　　居臺中市○○區鎮○路00巷00號
上列被告因毒品危害防制條例案件，經檢察官提起公訴（110年
度毒偵字第576號），本院判決如下：
    主  文
林品宏施用第二級毒品，處有期徒刑貳月，如易科罰金，以新臺
幣壹仟元折算壹日。又持有第一級毒品，處有期徒刑貳月，如易
科罰金，以新臺幣壹仟元折算壹日。應執行有期徒刑參月，如易
科罰金，以新臺幣壹仟元折算壹日。
扣案之海洛因壹包（含包裝袋壹只，驗餘淨重零點零貳玖壹公克
）及甲基安非他命貳包（含包裝袋貳只，驗餘淨重分別為零點壹
參貳參公克、零點肆捌零捌公克），均沒收銷燬之；扣案之玻璃
球吸食器壹個沒收。
    事  實
一、林品宏前於民國108年間，因施用毒品案件，經依臺灣臺中
    地方法院108年度毒聲字第475號裁定，送執行觀察、勒戒後
    ，認有繼續施用毒品之傾向，復經依臺灣臺中地方法院109
    年度毒聲字第93號裁定，送戒治處所施以強制戒治，執行後
    已無繼續強制戒治之必要，業於109年12月4日釋放，由本署
    檢察官以110年度戒毒偵字第1號、第2號為不起訴處分確定
    。詎其仍不知悔改，竟基於施用第二級毒品甲基安非他命之
    犯意，於110年2月3日19時許，在臺中市大甲區某道路旁，
    以玻璃球燒烤毒品再吸食煙霧之方式，施用第二級毒品甲基
    安非他命。林品宏並基於持有毒品之故意，於110年2月4日1
    5時50分許，在臺中市北屯區北平路0段00號○○市場旁，以每
    包新臺幣（下同）1000元代價，向○○○（另案偵辦）購得第
    一級毒品海洛因1包（淨重0.0459公克，驗餘淨重0.0291公
    克）、第二級毒品甲基安非他命1包（淨重0.1432公克，驗
    餘淨重0.1323公克）而持有之。嗣員警於110年2月4日16時
    許，在臺中市○○區○○路0段00號旁對其搜索，除扣得上開向○
    ○○購得之上開第一級毒品海洛因1包、第二級毒品甲基安非
    他命1包外，員警另自其身上起出先前向綽號「天」之不詳
    男子購得之第二級毒品甲基安非他命1包（淨重0.4919公克
    ，驗餘淨重0.4808公克）、玻璃球吸食器1個等物，員警並
    於同日19時31分許，對其採取尿液送驗結果，呈毒品安非他
    命及甲基安非他命陽性反應，查悉上情。
二、案經臺中市政府警察局第一分局報告臺灣臺中地方檢察署檢
    察官偵查起訴。
    理  由
一、按被告以外之人（包括證人、鑑定人、告訴人、被害人及共
    同被告等）於審判外之陳述雖不符刑事訴訟法第159條之1  
    至之4等條文之規定，而經當事人於審判程序同意作為證據
    ，法院審酌該言詞陳述或書面陳述作成時之情況，認為適當
    者，亦得為證據，同法第159條之5第1項定有明文。本判決
    所引用據以認定事實之各項具有傳聞證據性質之證據資料，
    均經檢察官、被告於審理中同意有證據能力，本院審認上開
    證據，均無違法取證之情事，亦無顯不可信之情形，或證明
    力過低之瑕疵，且均與本案待證事實相關連，認以之作為證
    據為適當，依首揭規定，均有證據能力。而其餘所依憑判斷
    之非供述證據，本院亦查無有何違反法定程序取得或經偽造
    、變造之情事，故上開證據資料均有證據能力。
二、前述犯罪事實業經被告於警詢、偵查及本院審理時均坦承在
    卷，並有員警偵查職務報告（110毒偵576卷第35頁)、指認
    犯罪嫌疑人紀錄表暨真實姓名對照表（林品宏指認○○○之照
    片）（110毒偵576卷第65至71頁)、自願受搜索同意書、臺
    中市政府警察局第一分局搜索扣押筆錄、扣押物品目錄表、
    扣押物品收據（110毒偵576卷第73至85頁)、臺中市政府警
    察局第一分局委託鑑驗尿液代號與真實姓名對照表、採集尿
    液鑑定同意書（林品宏）（110毒偵576卷第91至93頁)、被
    告通聯紀錄表、通聯畫面翻拍照片（門號0000000000號）（
    110毒偵576卷第97至113頁)、衛生福利部草屯療養院110年2
    月23日草療鑑字第1100200235號鑑驗書（110毒偵576卷第15
    7頁、第165至167頁、第175至177頁)、110年度安保字第245
    號扣押物品清單（110毒偵576卷第159頁)、110 年度毒保字
    第43號扣押物品清單（110毒偵576卷第169頁)、110年度保
    管字第828 號扣押物品清單（110毒偵576卷第17 9頁)、正
    修科技大學超微量研究科技中心110年3月5日尿液檢驗報告
    （110毒偵576卷第197頁)，被告自白核與事證相符，可以採
    信，本案事證明確，被告犯行洵堪認定，均應依法論科。
三、論罪科刑：
  ㈠按海洛因、甲基安非他命分別係毒品危害防制條例第2條第2
    項第1款、第2款所定之第一級、第二級毒品，不得非法持有
    或施用，是核被告林品宏就犯罪事實欄一所為，分別係犯同
    條例第10條第2項之施用第二級毒品罪及同條例第11條第1項
    、第2項持有第一級及第二級毒品罪。被告施用前持有第二
    級毒品甲基安非他命之低度行為，為施用之高度行為所吸收
    ，不另論罪。另被告以一行為同時持有第一級、第二級毒品
    ，乃以一行為觸犯數罪名，為想像競合犯，應依刑法第55條
    前段之規定從一重以持有第一級毒品罪處斷。被告所犯上開
    施用第二級毒品及持有第一級毒品犯行間，犯意各別，行為
    互殊，應予分論併罰。
  ㈡第按犯第4條至第8條、第10條或第11條之罪，供出毒品來源
    ，因而查獲其他正犯或共犯者，減輕或免除其刑，毒品危害
    防制條例第17條第1項定有明文。被告於警詢時已供出其毒
    品來源係○○○乙情，此有被告之警詢筆錄存卷可參（偵卷第4
    9頁），且經本院函詢臺灣臺中地方檢察署後，經該署函覆
    稱：被告與其他購者均曾指述上手為○○○，本署據此查獲○○○
    販賣毒品之犯行，現以本署110年度偵字第10041號案件偵辦
    中等語，亦有該署110年9月3日函附卷足按（本院卷第89頁
    ），是以，被告既已供出毒品來源，則就其所犯毒品危害防
    制條例第10條第2項及第11條第1項之2罪，均應適用毒品危
    害防制條例第17條第1項規定，分別減輕其刑。
  ㈢爰審酌被告明知國家對於查緝毒品之禁令，且其前經觀察、勒戒及強制戒治後，仍未能澈底戒絕毒品，再犯本案施用毒品及持有毒品犯行，顯見其自制力不足，惟考量施用毒品乃屬自戕行為，尚未危害他人，反社會性之程度應屬較低，另其持有之第一級、第二級毒品數量非鉅，且尚未流入社會危害他人身心健康，所生損害尚非鉅大，且被告雖有毒品成癮之傾向，惟此類行為允宜多由衛政與社政體系給予矯治而非專以徒刑待之，復考量被告坦承犯行之犯後態度，兼衡被告自述國中畢業之教育程度，從事雞肉分切工作，每月收入約新臺幣3萬多元，已婚、有一名子女、尚需父親，經濟不佳之生活狀況（見本院卷第119頁）等一切情狀，分別量處如主文所示之刑，並均諭知易科罰金之折算標準，暨定其應執行刑，併諭知易科罰金之折算標。　　
四、沒收部分：
  ㈠按查獲之第一、二級毒品，不問屬於犯罪行為人與否，均沒
    收銷燬之，毒品危害防制條例第18條第1項前段定有明文。
    扣案之海洛因1包（含包裝袋1只，驗餘淨重0.0291公克）及
    甲基安非他命2包（含包裝袋2只，驗餘淨重分別為0.1323公
    、0.4808公克），業經鑑驗確認分別含有第一級毒品海洛因
    或第二級毒品甲基安非他命成分，此有上開衛生福利部草屯
    療養院鑑驗書附卷可稽，已如前述，而裝盛第一級毒品海洛
    因及第二級毒品甲基安非他命之包裝袋，其中亦分別含有無
    法析離之第一或第二級毒品，均應依前揭規定宣告沒收銷燬
    之；至鑑驗耗用之毒品部分既已滅失，則無庸再予宣告沒收
    銷燬，併此敘明。
  ㈡按供犯罪所用、犯罪預備之物或犯罪所生之物，屬於犯罪
    行為人者，得沒收之，刑法第38條第2項前段定有明文。扣
    案之玻璃球吸食器1個為被告所有，並供其吸食甲基安非他
    命乙情，此經被告於審理時自承在案（本院卷第118頁），
    且因檢察官未將該吸食器予以送驗，本院無從確知該吸食器
    內有無毒品殘留，即難逕認該吸食器係違禁物，然被告既坦
    認其以扣案之吸食器1個施用甲基安非他命，自堪認此為供
    被告為本案犯行所用之物，爰依刑法第38條第2項前段規定
    宣告沒收。
據上論斷，應依刑事訴訟法第299條第1項前段，毒品危害防制條
例第10條第2項、第11條第1項、第2項、第17條第1項、第18條第
1項前段，刑法第11條、第55條、第51條第5款、第41條第1項前
段、第38條第2項前段，判決如主文。
本案由檢察官陳振義提起公訴，檢察官陳君瑜到庭執行職務。 
中　　華　　民　　國　　110 　年　　10　　月　　29　　日
                  刑事第二庭    法  官  黃光進
以上正本證明與原本無異。
如不服本判決應於收受判決後20日內向本院提出上訴書狀，並應
敘述具體理由；其未敘述上訴理由者，應於上訴期間屆滿後20日
內向本院補提理由書（均須按他造當事人之人數附繕本）「切勿
逕送上級法院」。
                                書記官  林  俐
中　　華　　民　　國　　110 　年　　10　　月　　29　　日

附錄論罪科刑法條
毒品危害防制條例第10條
施用第一級毒品者，處6月以上5年以下有期徒刑。
施用第二級毒品者，處3年以下有期徒刑。

毒品危害防制條例第11條
持有第一級毒品者，處3年以下有期徒刑、拘役或新臺幣30萬元
以下罰金。
持有第二級毒品者，處2年以下有期徒刑、拘役或新臺幣20萬元
以下罰金。
持有第一級毒品純質淨重十公克以上者，處1年以上7年以下有期
徒刑，得併科新臺幣1百萬元以下罰金。
持有第二級毒品純質淨重二十公克以上者，處6月以上5年以下有
期徒刑，得併科新臺幣70萬元以下罰金。
持有第三級毒品純質淨重五公克以上者，處2年以下有期徒刑，
得併科新臺幣20萬元以下罰金。
持有第四級毒品純質淨重五公克以上者，處1年以下有期徒刑，
得併科新臺幣10萬元以下罰金。
持有專供製造或施用第一級、第二級毒品之器具者，處1年以下
有期徒刑、拘役或新臺幣10萬元以下罰金。